臺灣基隆地方法院刑事判決
111年度金訴字第125號
公  訴  人  臺灣基隆地方檢察署檢察官
被      告  沈易哲



上列被告因違反洗錢防制法等案件，經檢察官提起公訴（110年
度偵字第7437、7666、8097、8257號，111年度偵字第863、1017
號）及移送併辦（111年度少連偵字第17號），被告於準備程序
中為有罪之陳述，經本院告知被告簡式審判程序之旨，並聽取當
事人意見後，本院裁定由受命法官獨任進行簡式審判程序，判決
如下：
    主  文
甲○○幫助犯洗錢防制法第十四條第一項之洗錢罪，處有期徒刑貳
月，併科罰金新臺幣伍萬元，罰金如易服勞役，以新臺幣壹仟元
折算壹日。
未扣案之犯罪所得新臺幣肆萬元沒收，於全部或一部不能沒收或
不宜執行沒收時，追徵其價額。
    事 實 及 理 由
一、甲○○已預見將己有金融帳戶之網路銀行帳號及密碼提供予無
    信賴關係之他人使用，可能供詐騙集團將詐欺犯罪所得款項
    匯入或轉出，並藉此達到掩飾詐欺犯罪所得去向之目的，仍
    基於幫助他人詐欺取財、掩飾詐欺犯罪所得去向之洗錢不確
    定故意，為取得新臺幣（下同）4萬元之對價，於民國110年
    8月9日，在宜蘭縣礁溪鄉某民宿內，將其申辦之台新銀行帳
    戶（帳號000-0000000000000000號）、彰化銀行帳戶（帳號
    000-00000000000000號）之網路銀行帳號及密碼，提供予陳
    忠任等人所組成之詐騙集團使用，而獲取4萬元現金。嗣該
    詐欺集團成員取得上開帳戶之網路銀行帳號、密碼後，即意
    圖為自己不法之所有，由該詐欺集團成年成員基於詐欺取財
    、洗錢之犯意，分別為以下犯行：
　㈠於110年8月9日晚上6時36分前某時許，透過網路交友軟體聯
    繫丁○○，詐稱可使用網路投資平台投資外匯，使丁○○誤信而
    陷於錯誤，於110年8月9日晚上6時36分、9時6分匯款33000
    、4萬元至甲○○台新銀行帳戶，並因此受有損害。
　㈡於110年6月30日上午11時30分許，透過臉書自稱「陳詩琪」
    之人聯繫庚○○，詐稱可操作投資外幣，使庚○○誤信而陷於錯
    誤，於110年8月9日晚上7時7分許匯款2萬元至甲○○台新銀行
    帳戶，並因此受有損害。
　㈢於110年6月20日下午6時45分許，透過網路通訊軟體LINE自稱
    「海娟」之人聯繫癸○○，詐稱可做電商賣東西賺錢，使癸○○
    誤信而陷於錯誤，於110年8月9日晚上8時23分許匯款3萬元
    至甲○○台新銀行帳戶，並因此受有損害。　
　㈣於110年8月6日某時許，透過網路通訊軟體LINE自稱「語涵」
    之人聯繫己○○，詐稱可投資網路平台獲利，使己○○誤信而陷
    於錯誤，於110年8月9日晚上9時、9時10分許匯款48000、85
    000元至甲○○台新銀行帳戶，並因此受有損害。
  ㈤於110年8月4日透過網路交友軟體及網路通訊軟體LINE自稱「
    陳樂」之人聯繫戊○○，詐稱可投資虛擬外幣獲利，使戊○○誤
    信而陷於錯誤，於110年8月9日晚上9時31分許匯款1萬元至
    甲○○台新銀行帳戶，並因此受有損害。
　㈥於110年7月中旬某日，透過臉書及網路通訊軟體LINE自稱「
    方霓」、「蘇芮芮」、「傑」 之人聯繫壬○○，詐稱可於網
    路投資公司投資獲利，使壬○○誤信而陷於錯誤，於110年8月
    10日下午2時10分、11分，分別匯款5萬、2萬元至甲○○彰化
    銀行帳戶，並因此受有損害。
　㈦於110年8月5日上午某時許，透過臉書及網路通訊軟體LINE自
    稱「539柯老師」之人聯繫乙○○，詐稱可精準報牌穩賺不賠
    ，使乙○○誤信而陷於錯誤，於110年8月9日下午4時31分、5
    時20分各匯款1萬元至甲○○台新銀行帳戶，並因此受有損害
    。　
　㈧於110年8月3日透過網路交友軟體及網路通訊軟體LINE自稱「
    林子豪」、「JACK」之人聯繫丙○○，詐稱可投資外匯市場買
    賣獲利，使丙○○誤信而陷於錯誤，於110年8月9日下午4時43
    分匯款28000元至甲○○台新銀行帳戶，並因此受有損害。
  ㈨於110年7月20日透過網路交友軟體及網路通訊軟體LINE自稱
    「芹芹」之人聯繫辛○○，詐稱可投資網站獲利，使辛○○誤信
    而陷於錯誤，於110年8月9日晚上8時48分許匯款3000元至甲○○台新銀行帳戶，並因此受有損害。
    甲○○即以此方式幫助該詐欺集團成員向他人詐取財物得逞併
    以掩飾前述詐欺犯罪所得之去向。
二、上開犯罪事實，業據被告甲○○於本院準備程序、審理程序時
    均坦承不諱，核與證人即告訴人丁○○、庚○○、癸○○、己○○、
    戊○○、壬○○、乙○○、丙○○、辛○○（下稱丁○○等人）於警詢中
    之陳述、證人陳忠任、李承翰、張凱銘、羅名浩、謝偉華於
    偵查中之證述大致相符，復有告訴人丁○○等人提出之轉帳明
    細表、手機對話紀錄截圖、存摺影本、交易明細、台新國際
    商業銀行110年9月29日台新作文字第11024578號函暨交易明
    細表、110年9月13日台新作文字第11024029號函暨交易明細
    表、110年9月30日台新作文字第11025037號函暨交易明細表
    、110年11月1日台新作文字第11027764號函暨交易明細表、
    110年9月7日台新作文字第11023108號函暨帳戶資料、彰化
    銀行存摺存款帳號資料及交易明細查詢、個人戶顧客印鑑卡
    、民宿現場照片等件在卷可稽，已堪認被告之任意性自白與
    事實相符，洵堪採信。綜上，本件事證已臻明確，應依法論
    罪科刑。
三、論罪及加重、減輕事由：
　㈠被告將上開台新銀行帳戶、彰化銀行帳戶之網路銀行帳號、
    密碼交付予陳忠任等人所組成之詐騙集團成員供作詐騙被害
    人財物之用，嗣本案詐騙集團成員實行如犯罪事實欄一所示
    之詐欺取財罪，且為掩飾、隱匿其犯罪所得財物之去向，而
    令告訴人丁○○等人將款項匯入被告所開立之台新銀行帳戶、
    彰化銀行帳戶，再由詐騙集團成員自上開帳戶提領後將款項
    移往他處，因而產生遮斷金流以逃避國家追訴、處罰之效果
    ，被告所為，顯係基於幫助他人詐取財物、洗錢之犯意所為
    ，屬詐欺取財罪、洗錢罪構成要件以外之行為，應論以詐欺
    取財罪、洗錢罪之幫助犯。核被告所為，係犯刑法第30條第
    1項前段、第339條第1項之幫助詐欺取財罪，及刑法第30條
    第1項前段、洗錢防制法第14條第1項之幫助洗錢罪。被告以
    一行為同時犯上開幫助詐欺取財罪及幫助洗錢罪2罪，為想
    像競合犯，應依刑法第55條規定，從一重之幫助洗錢罪處斷
    。　
　㈡被告基於幫助之犯意而提供上開中信銀行帳戶之存摺、提款
    卡、密碼，為幫助犯，爰依刑法第30條第2項之規定，按正
    犯之刑減輕之；另洗錢防制法第16條第2項規定，犯前二條
    之罪，在偵查或審判中自白者，減輕其刑。查被告於本院審
    理時自白本件幫助洗錢犯行，亦依前開規定，減輕其刑。並
    依刑法第70條規定遞減之。
  ㈢爰以行為人之責任為基礎，審酌被告僅為獲取些許不法報酬
    ，即交付金融帳戶相關資料予詐騙集團使用，助長詐騙財產
    犯罪之風氣，造成無辜民眾受騙而受有金錢損失，實為當今
    社會詐財事件發生之根源，並擾亂金融交易往來秩序及社會
    正常交易安全甚鉅，且亦因被告之行為，掩飾了犯罪所得之
    去向，復致使執法人員難以追查正犯之真實身分，兼衡本案
    告訴人遭詐騙匯入之金額，參酌被告犯後與告訴人己○○、乙○○達成調解並已給付賠償金，有本院準備程序筆錄、公務電
    話紀錄在卷可稽，犯後坦承犯行，犯後態度尚可，兼衡其於
    本院審理時稱學歷國中肄業，家中有祖父母，現從事粗工等
    一切情狀，量處如主文所示之刑，並諭知罰金易服勞役之折
    算標準。
五、本件被告之犯罪所得共4萬元，未經扣案，依刑法第38條之1
    第1項、第3項之規定予以宣告沒收，於全部或一部不能沒收
    或不宜執行沒收時，追徵其價額。
據上論斷，應依刑事訴訟法第273條之1第1項、第299條第1項前
段，判決如主文。
本案經檢察官唐先恆提起公訴及移送併辦，檢察官高永棟到庭執
行職務。
中　　華　　民　　國　　111 　年　　5 　　月　　30　　日
                       刑事第二庭  法  官  李  岳
以上正本證明與原本無異。
如不服本判決應於收受送達後20日內向本院提出上訴書狀，並應
敘述具體理由；其未敘述上訴理由者，應於上訴期間屆滿後20日
內向本院補提理由書(均須按他造當事人之人數附繕本)「切勿逕
送上級法院」。
中　　華　　民　　國　　111 　年　　5 　　月　　30　　日
                                   書記官  白豐瑋
附錄論罪科刑法條：
洗錢防制法第2條
本法所稱洗錢，指下列行為：
一、意圖掩飾或隱匿特定犯罪所得來源，或使他人逃避刑事追訴
    ，而移轉或變更特定犯罪所得。
二、掩飾或隱匿特定犯罪所得之本質、來源、去向、所在、所有
    權、處分權或其他權益者。
三、收受、持有或使用他人之特定犯罪所得。
洗錢防制法第14條第1項
有第二條各款所列洗錢行為者，處7 年以下有期徒刑，併科新臺
幣5 百萬元以下罰金。
刑法第339條第1項
意圖為自己或第三人不法之所有，以詐術使人將本人或第三人之
物交付者，處5 年以下有期徒刑、拘役或科或併科50萬元以下罰
金。
刑法第30條
幫助他人實行犯罪行為者，為幫助犯。雖他人不知幫助之情者，
亦同。
幫助犯之處罰，得按正犯之刑減輕之。